臺灣高等法院臺南分院刑事判決　　　九十三年度上訴字第三二一號　Ａ
　　　上　訴　人
　　　即　被　告　丙　○　○
右上訴人因搶奪等案件，不服臺灣臺南地方法院九十三年度訴字第一二一號中華民國
九十三年三月三十一日第一審判決（起訴案號：臺灣臺南地方法院檢察署九十二年度
偵字第一三六七六號），提起上訴，本院判決如左：
      主      文
上訴駁回。
      事      實
一、丙○○曾於民國（下同）八十一年間因違反懲治盜匪條例及搶奪案件，經法院分
    別判處有期徒刑七年六月及一年，並定應執行刑有期徒刑八年五月確定，於八十
    六年四月三日縮短刑期假釋出獄，而於八十九年一月二十五日未經撤銷假釋而期
    滿，以已執行完畢論。詎丙○○猶不知悔改，因缺錢花用，竟基於意圖為自己不
    法所有之概括犯意，於九十二年十二月二十二日某時，為避免犯罪後為警追緝，
    將其所騎用輕型機車之車牌號碼ＶＩＳ─八九二號（起訴書誤繕為ＶＩＳ─八八
    二號），以白色紙條黏貼於機車車牌之方法變造為ＶＩＳ─八八二號（起訴書誤
    繕為ＶＩＳ─八九二號），足以生損害於公路監理機關對行車許可管理及警察機
    關對道路交通管理稽查之正確性。同日晚上九時三十分許，駕駛懸掛前開變造車
    牌之機車至臺南市○區○○路五九一號前，乘獨行之甲○○不備之際，由甲○○
    右側搶奪柯女右手所提之皮包一只（內有現金新台幣二千九百元、國民身分證、
    汽車駕駛執照、台新國際商業銀行信用卡四枚、台新國際商業銀行提款卡及大眾
    商業銀行提款卡各一枚），得手後，即將現金花用殆盡，其餘信用卡、相關證件
    及提款卡則棄於不明處所。丙○○復承前開犯意，於九十二年十二月三十日上午
    八時十分許，駕駛前開機車（此次未變造車牌號碼）至臺南市○○路九○○巷三
    二號延平市場前，不慎撞到在路旁購買甘蔗之乙○○（未受傷），竟趁乙○○不
    備之際，搶奪曾女所有之皮包一只（內有現金七千八百十一元、玉山商業銀行信
    用卡二枚、花旗商業銀行信用卡、台新商業銀行信用卡、全民健康保險卡、國民
    身分證及汽車駕駛執照各一枚，均業經發還），得手後，欲駕車逃離現場而不慎
    撞到附近民宅大門，因乙○○追呼，而經警與路人合力將當場逮捕，並扣得乙○
    ○所有之前開皮包一只。
二、案經臺南市警察局第五分局報請臺灣臺南地方法院檢察署檢察官偵查起訴。
      理      由
一、右揭事實，業據上訴人即被告丙○○坦承不諱，核與被害人甲○○、乙○○亦分
    別指訴之情節（見臺灣臺南地方法院檢察署偵查卷第十四頁至第十八頁、警卷第
    四頁）相符，此外，並有扣押書、贓物領據、刑案現場平面圖各一紙及被告機車
    照片四紙在卷可資佐證（見警卷第八頁至第十頁），從而，被告之自白變造車牌
    及搶奪犯行等情核與事實相符，應足採取。按刑法上搶奪罪之既遂、未遂之區別
    ，以所搶奪之動產已否入於自己支配力之下為準，查被告搶奪曾女所有之皮包一
    只既已到手，此業據其於本院審理時供認不諱（見本院九十三年六月一日審判筆
    錄），顯見被告所搶奪之動產已入於其自己支配力之下，其搶奪應屬既遂至明，
    被告辯稱其所搶到手之曾女所有之皮包一只有掉落，或於遭警逮捕時經取回，應
    屬搶奪未遂云云，不足採取。故被告之事證明確，其變造車牌及搶奪犯行堪以認
    定，自應依法論科。
二、按汽車牌照包括號牌、行車執照及拖車使用證，為行車之許可憑證，由汽車所有
    人向公路監理機關申請登記，經繳清違規罰鍰及未繳納之汽車燃料使用費並檢驗
    合格後發給之，道路交通安全規則第八條前段定有明文，是以，汽車之車牌既係
    行車許可憑證，自屬特許證之一種。查本件被告擅自變造具有特許證性質之輕型
    機車車牌，並將其所變造之車牌懸掛於輕型機車上使用，核其所為，係犯刑法第
    二百十六條、第二百十二條之行使變造特許證罪。其變造之低行為應為行使之高
    度行為所吸收，不另論罪（此原判決漏論及，特此補正）。又查被告意圖為自己
    不法之所有，先後搶奪他人之動產，核係另犯刑法第三百二十五條第一項之搶奪
    罪。被告先後二次搶奪犯行，時間緊接，方法相同，觸犯犯罪構成要件相同之罪
    名，顯係基於概括犯意反覆實施，為連續犯，應依刑法第五十六條連續犯之規定
    論以一罪即連續搶奪罪，並加重其刑。又被告係以行使變造車牌特許證之方式為
    第一次搶奪犯行，所犯之行使變造特許證罪與連續搶奪罪間，有方法行為、目的
    行為之關係，核屬牽連犯，應依刑法第五十五條規定，從一重罪即連續搶奪罪處
    斷。又公訴意旨認被告第二次搶奪犯行，係另行起意，與前一次搶奪犯行間，犯
    意各別，應分論併罰云云。惟查，被告為警查獲時起至本院審理時止，於警詢及
    原審審理中均一再就其犯罪之動機，供稱係失業中，缺錢花用，想要被關到監獄
    等情節綦詳（見警卷第一頁背面、原審卷第十一頁、第三十一頁），足認其二次
    搶奪行為之動機均是出於缺錢花用，且二次搶奪犯行均是駕駛機車方法所為，二
    次犯行時間僅相隔八日，堪稱緊接，足認二次搶奪犯行均是基於一個概括犯意所
    為之，公訴意旨認為犯意各別，容有未洽，併此敘明。又被告有如事實欄所述之
    科刑及執行紀錄，有卷附臺灣高等法院被告全國前案紀錄表可按，其受有期徒刑
    之執行完畢，五年以內再犯有期徒刑以上之罪，為累犯，應依刑法第七十條之規
    定遞予加重其刑。
三、原審認被告丙○○之罪證明確，因予適用刑法第五十六條、第二百十六條、第二
    百十二條、第三百二十五條第一項、第五十五條、第四十七條，罰金罰鍰提高標
    準條例第一條前段等規定，並審酌被告正值壯年且四肢健全具完全之謀生能力，
    竟不思憑己力賺取財物，一再對婦女行搶財物，足以造成一般民眾之恐懼，嚴重
    危害公共秩序及社會安全、犯罪後自白態度等一切情狀，量處被告有期徒刑四年
    。本院經核原判決認事用法，均無違誤，量刑亦稱妥適。被告上訴指摘原判決量
    刑過重而有不當之處，為無理由，應予駁回。
據上論斷，應依刑事訴訟法第三百六十八條，判決如主文。
本案經檢察官廖椿堅到庭執行職務。
中    華    民    國      九十三      年      六      月      十五      日
                                  臺灣高等法院臺南分院刑事第四庭
                                      審判長法官  鄭    文    肅
                                            法官  高    明    發
                                            法官  王    浦    傑
右正本證明與原本無異。
如不服本判決，應於判決送達後十日內向本院提出上訴狀，其未敘述理由者並應於提
出上訴狀後十日內向本院補提理由書（應附繕本)。
                                      法院書記官  蔡    振    豐
中    華    民    國      九十三      年      六      月      十六      日
附錄：本判決論罪科刑法條
刑法第二百十六條
 (行使偽造變造或登載不實之文書罪)
行使第二百十條至第二百十五條之文書者，依偽造、變造文書或登載不實事項或使登
載不實事項之規定處斷。
刑法第二百十二條
 (偽造變造特種文書罪)
偽造、變造護照、旅券、免許證、特許證及關於品行、能力服務或其他相類之證書、
介紹書，足以生損害於公眾或他人者，處一年以下有期徒刑、拘役或三百元以下罰金
。
刑法第三百二十五條第一項
 (普通搶奪罪)
意圖為自己或第三人不法之所有，而搶奪他人之動產者，處六月以上五年以下有期徒
刑。
因而致人於死者，處無期徒刑或七年以上有期徒刑，致重傷者，處三年以上十年以下
有期徒刑。
第一項之未遂犯罰之。
